臺北高等行政法院判決　　　　　　　　　　　　　　九十二年度訴字第一七七六號
　　　　　　　　　　　　　　　.
　　原　　　告　企聖開發股份有限公司
　　代　表　人　甲○○董事長.
　　訴訟代理人　丁○○
　　　　　　　　丙○○
　　被　　　告　經濟部智慧財產局
　　代　表　人　蔡練生（局長）
　　訴訟代理人　乙○○
右當事人間因商標註冊事件，原告不服經濟部中華民國九十二年二月二十一日經訴字
第○九二○六二○三二六○號訴願決定，提起行政訴訟。本院判決如左：
    主  文
原告之訴駁回。
訴訟費用由原告負擔。
    事  實
壹、事實概要：
    緣原告前於民國（以下同）九十年十月二十九日以「J&B JACKIE & BENSON 」商
    標（以下簡稱系爭商標，如附圖一），指定使用於當時商標法施行細則第四十九
    條所定商品及服務分類表第二十五類各種衣服、西服、旗袍、頭紗、領結、肚圍
    、冠帽、禦寒用耳罩、襪子；服飾用、禦寒用手套；腰帶、服飾用皮帶；圍裙等
    商品，向被告申請註冊，經被告審查，認系爭商標圖樣上之主要外文 「J&B」與
    據以核駁註冊第八○五○五○號「JK&B」商標（以下簡稱據以核駁商標，如附圖
    二）之「 JK&B 」近似，且均指定使用於同一或類似商品，應不准註冊，以九十
    一年十一月二十二日商標核駁第二六九二○七號審定書為核駁之處分。原告不服
    ，提起訴願，遭駁回後，遂向本院提起行政訴訟。
貳、兩造聲明：
一、原告聲明：求為判決訴願決定及原處分均撤銷。
二、被告聲明：求為判決如主文所示。
參、兩造爭點：
    系爭商標與據以核駁商標是否構成近似，而不得申請註冊？
一、原告陳述：
１、按商標圖樣「相同或近似於他人同一商品或類似商品之註冊商標者」，不得申請
    註冊，為商標法（按指九十二年五月二十八日修正前商標法，以下簡稱商標法）
    第三十七條第十二款所明定。所謂商標圖樣近似，依商標法施行細則第十五條規
    定「以具有普通知識經驗之一般商品購買人，於購買時施以普通所用之注意，有
    無混同誤認之虞判斷之」。又兩商標如就構成商標之圖形、文字、記號，總括其
    各部分，通體觀察，於外觀、觀念上予人印象各異，而在商標名稱之唱呼上，一
    般消費者亦能分辨之，而不致產生混同誤認之虞者，即非屬近似商標，迭經改制
    前行政法院著有判例可循。
２、兩商標觀念不同：
    系爭商標圖樣整體乃由 「J&B JACKIE & BENSON」所設計共同組合而成之圖樣，
    其中「JACKIE」和「BENSON」分別代表兩個人的英文名字，是整體商標圖樣所傳
    達予消費者的主要印象實為 「JACKIE」&「BENSON」兩個有生命的主體，商標之
    圖樣更藉由「JACKIE」和「BENSON」兩個人的名字而注入了生命，使其商標反射
    出兩個人的容貌，是整體商標圖樣深刻烙印於消費者心目中之印象實際為「JAC-
    KIE」 和「BENSON」兩個人的商標品牌。而據以核駁商標予人之印象單純為英文
    字母之組合，實不具有任何意義。是兩商標觀念上截然分野，殊無致混淆之虞。
３、就整體而言：
    判斷商標近似與否應就商標之整體部分隔離觀察，應就其讀音、外觀加以辨別之
    ，是系爭商標圖樣之整體部分「J&B JACKIE & BENSON」， 整體商標圖樣乃由「
    J&B JACKIE & BENSON」 所共同組合而成，是系爭商標圖樣絕非斷章取義擷取其
    中之一部分，主觀論定兩商標為類似商標，而應總括其全部，隔離觀察，並綜合
    其商標圖樣之讀音、外觀、觀念等各個因素，總整判斷，系爭商標所傳達之精神
    十分明確地在訴求 「JACKIE & BENSON」兩個人之擬人化商標品牌。然據以核駁
    之「JK&B」商標為一無生命之英文單字。況就兩商標英文字論比，系爭商標「J-
    &B JACKIE & BENSON」十六個英文單字所組成，而據以核駁商標圖樣「JK&B」僅
    有四個英字文，其文字之個數顯有不同，外觀、讀音自然足以區分瞭然，實難使
    消費者對兩商標造成混淆誤認，更無違反前揭商標法之規定。
４、綜上所陳，系爭商標與據以核駁商標兩商標就觀念、外觀、讀音等各方面均區別
    明顯。系爭商標予人印象為兩個人，據以核駁商標乃一無生命之英文單字，其印
    象落差極大，實難對兩商標產生聯想，進而混淆誤認，更未有前揭法條之適用，
    被告若以前揭條款為由，否准系爭商標之註冊申請，實有未當，於法不合。為此
    ，請判決如原告訴之聲明。
二、被告陳述：
    按商標圖樣「相同或近似於他人同一商品或類似商品之註冊商標者」，不得申請
    註冊，為商標法第三十七條第十二款所明定。本件原告申請註冊之「J&B JACKIE
    & BENSON」商標圖樣上之主要部分外文「J&B」， 與據以核駁之註冊第八○五○
    五○號「JK&B」商標圖樣上之外文「JK&B」相較，二者均有相同之「J」與「B」
    字母及符號「&」相連接所組「J&B」字樣，僅後者於「J&B」之間多一「K」字母
    之有無，異時異地隔離觀察，難謂不使一般商品購買者產生混淆誤認之虞，應屬
    近似之商標，且指定使用於衣服商品，自有首揭法條之適用。又類似案情有審定
    第八一三五二○號「 J&B」商標巳於八十八年四月十六日經被告撤銷審定公告確
    定在案，併予陳明。是被告依法核駁其註冊之申請，並無不合，爰請判決如被告
    答辯之聲明。
    理  由
一、按商標圖樣「相同或近似於他人同一商品或類似商品之註冊商標者」，不得申請
    註冊，為商標法第三十七條第十二款所明定。而衡酌兩商標是否近似，以具有普
    通知識經驗之購買人，於購買時施以普通所用之注意，有無混同誤認之虞判斷之
    。又所謂類似商品，應依一般社會通念、市場交易情形，並參酌該商品之原材料
    、用途、功能、產製者、行銷管道及場所或買受人等各種相關因素判斷之，同法
    施行細則第十五條第一、二項亦定有明文。
二、本件被告以系爭「J&B JACKIE & BENSON」商標圖樣上之主要部分外文「J&B」，
    與據以核駁之註冊第八○五○五○號「JK&B」商標圖樣之「JK&B」近似，且均指
    定使用於同一或類似商品，應不准註冊，而為核駁之處分。原告不服，循序提起
    訴願及本件行政訴訟。
三、原告於本件行政訴訟中訴稱，系爭商標與據以核駁商標兩商標就觀念、外觀、讀
    音等各方面均區別明顯。系爭商標予人印象為兩個人，據以核駁商標乃一無生命
    之英文單字，其印象落差極大，實難對兩商標產生聯想，進而混淆誤認，更未有
    前揭法條之適用，被告若以前揭條款為由，否准系爭商標之註冊申請，實有未當
    ，於法不合云云。惟查，系爭商標與據以核駁商標之圖樣均係由單純之外文所構
    成，前者之主要外文 「J&B」與後者之外文「JK&B」相較，二者均有相同之字母
    「J」與「B」及符號「&」， 僅後者於「J&B」之間多一字母「K」之差異，外觀
    極相彷彿，異時異地隔離觀察，難謂無使消費者產生混淆誤認之虞，應屬構成近
    似之商標，復均指定使用於同一或類似之衣服等商品，自應不准註冊。從而，被
    告以系爭商標申請註冊有首揭法條規定之適用，所為核駁之處分，洵無違誤。
四、綜上所述，原告之陳詞均不可採，則被告所為系爭商標之註冊申請，應予核駁之
    處分，揆諸首揭規定，並無違誤，訴願決定予以維持，亦無不合。原告徒執前詞
    ，訴請撤銷訴願決定及原處分，並無理由，應予駁回。
五、本件事證已臻明確，兩造其餘攻擊防禦方法與本件判決結果不生影響，故不逐一
    論述，併此敘明。
據上論結，本件原告之訴為無理由，爰依行政訴訟法第九十八條第三項前段判決如主
文。
中    華    民    國      九十三      年      六      月      三十      日
                              臺 北 高 等 行 政 法 院 第 一 庭
                                    審 判 長 法    官 徐瑞晃
                                             法    官 李得灶
                                             法    官 吳慧娟
右為正本係照原本作成。
如不服本判決，應於送達後二十日內，向本院提出上訴狀並表明上訴理由，如於本判
決宣示後送達前提起上訴者，應於判決送達後二十日內補提上訴理由書（須按他造人
數附繕本）。
中    華    民    國      九十三      年      六      月      三十      日
                                             書 記 官 劉道文
